臺灣臺北地方法院民事裁定
110年度消債更字第238號
聲  請  人  
即  債務人  陳惟絹  
代  理  人  林侑靜律師
相  對  人  
即  債權人  臺灣土地銀行股份有限公司

法定代理人  何英明   
代  理  人  鍾宛嫣  
相  對  人  
即  債權人  花旗(台灣)商業銀行股份有限公司


法定代理人  莫兆鴻  
相  對  人  
即  債權人  玉山商業銀行股份有限公司


法定代理人  黃男州  
相  對  人  
即  債權人  滙誠第一資產管理股份有限公司

法定代理人  莊仲沼  


相  對  人  
即  債權人  滙誠第二資產管理股份有限公司

法定代理人  莊仲沼  


相  對  人  
即  債權人  臺灣銀行股份有限公司

法定代理人  呂桔誠  
上列當事人聲請消費者債務更生事件，本院裁定如下：
    主  文
債務人陳惟絹自民國110年11月30日下午4時起開始更生程序。
命司法事務官進行本件更生程序。
    理  由
一、按債務人不能清償債務或有不能清償之虞者，得依本條例所
    定更生或清算程序，清理其債務；債務人對於金融機構負債
    務者，在聲請更生或清算前，應向最大債權金融機構請求協
    商債務清償方案，或向其住、居所地之法院或鄉、鎮、市、
    區調解委員會聲請債務清理之調解，消費者債務清理條例（
    下稱消債條例）第3條、第151條第1項分別定有明文。此係
    採前置協商主義，是債務人於協商程序中，自應本於個人實
    際財產及收支狀況，依最大誠信原則，商討解決方案。如終
    究不能成立協商，於聲請更生或清算時，法院審酌上開條文
    所謂「不能清償或有不能清償之虞」，允宜綜衡債務人全部
    收支、信用及財產狀況，評估是否因負擔債務，而不能維持
    人性尊嚴之最基本生活條件，所陳報之各項支出，是否確屬
    必要性之支出，如曾有協商方案，其條件是否已無法兼顧個
    人生活之基本需求等情，為其判斷之準據。又法院開始更生
    或清算程序之裁定，應載明其年、月、日、時，並即時發生
    效力。法院開始更生或清算程序後，得命司法事務官進行更
    生或清算程序，必要時得選任律師、會計師或其他適當之自
    然人或法人1人為監督人或管理人，復為同條例第83條第1 
    項、第16條第1項所明定。
二、本件聲請意旨略以：債務人前積欠債務無力清償，依法向本
    院聲請債務清理之前置協商不成立，而伊所負包含利息、違
    約金在內之無擔保或無優先權債務總額未逾新臺幣(下同)12
    ,000,000元，復未經法院裁定開始清算程序或宣告破產，爰
    聲請更生等語。
三、經查：
　㈠債務人於提出本件更生之聲請前，於民國110年4月9日，曾向
    本院聲請債務清理之前置調解，嗣於110年6月25日調解不成
    立，有調解調解不成立證明書在卷可稽(見本院110年度北司
    消債調字第187號卷，下稱調解卷)。債務人遂向本院聲請進
    入更生程序，是本院自應綜合其目前全部收支及財產狀況，
    評估是否已達不能維持最低生活條件，而有「不能清償債務
    或有不能清償之虞」之情形。 
　㈡債務人收入部分：
  ⒈查債務人主張其自110年5月迄今，從事電話行銷兼職工作，
    收入每月約10,000元，並領有國民年金每月4,143元等情，
    經本院職權調閱債務人109年之稅務電子閘門財產所得調件
    清單查明，債務人於109年間之收入僅有3,744元，應足認債
    務人確無固定之工作收入（見本院卷第25-35頁），堪信債
    務人前開主張為真實。又經本院於110年8月3日，函詢臺北
    市政府社會局及勞動部勞工保險局關於債務人是否領有相關
    社會輔助，經臺北市政府社會局於110年8月3日以北市社助
    字第1103107403號函覆本院，債務人未領有補助（見本院卷
    第65頁）；勞動部勞工保險局亦於110年8月9日以保普生字
    第11013034050函覆本院，僅核定發給債務人一次退休金122
    元（見本院卷第67頁）。準此，本院認應以每月14,143元(
    計算式：10,000元＋4,143元＝14,143元)，作為計算債務人清
    償能力之依據。
　⒉次查債務人名下現存之財產，依據本院職權調閱之債務人稅
    務電子閘門財產所得調件明細表(見本院卷第25-35頁)，債
    務人名下並無財產，又依據債務人110年9月24日之陳報狀記
    載，債務人名下尚有機車乙輛，市價約23,000元，是以，債
    務人名下現存之財產，價值合計應為23,000元，堪予認定。
    　
　㈢債務人每月必要生活費用支出部分：
  ⒈按債務人聲請更生或清算時所提財產及收入狀況說明書，其
    表明每月必要支出之數額，與本條例第64條之2第1項、第2
    項規定之認定標準相符者，毋庸記載原因、種類及提出證明
    文件；債務人必要生活費用，以最近一年衛生福利部或直轄
    市政府所公告當地區每人每月最低生活費1.2倍定之。消債
    條例施行細則第21條之1定有明文。
　⒉查債務人本人之每月生活必要支出之數額，依債務人財產及
    收入狀況報告書之主張，應為15,435元。因債務人此部分之
    主張，數額尚低於110年臺北市每人最低生活費之1.2倍，依
    消債條例施行細則第21條之1之規定，應毋庸記載原因、種
    類及提出證明文件，從而，債務人主張以每月15,435元，作
    為其本人每月生活必要支出之數額等情，應予肯認。
　㈣綜上所述，債務人目前每月薪資收入為14,143元，扣除其每
    月必要生活費用支出15,435元後，已無餘額(計算式：14,14
    3元－15,435元)。又債務人目前欠款之債務已達566,336元，
    於扣除債務人名下現存之財產後，尚有相當數額之債務待清
    償，堪認債務人確處於有不能清償之虞之客觀經濟狀態，而
    有藉助更生制度調整其與債權人間之權利義務關係而重建其
    經濟生活之必要，從而，本院自應裁定債務人得藉由更生程
    序清理債務。
四、據上論結，債務人係一般消費者，並未從事營業活動，依其
    全部收支及財產狀況，因有不能清償債務之情事，致無法與
    全體債權人達成前置調解，而其所負無擔保或無優先權之債
    務總額亦未逾12,000,000元，債務人又未經法院裁定開始清
    算程序或宣告破產，且查無消債條例第6條第3項、第8條或
    第46條各款所定駁回更生聲請之事由存在，則債務人聲請更
    生，應予准許，並依上開規定命司法事務官進行本件更生程
    序，爰裁定如主文。而債務人應提出足以為債權人會議可決
    或經法院認為公允之更生方案以供採擇，而司法事務官於進
    行本件更生程序、協助債務人提出更生方案時，亦應依債務
    人之薪資變化、社會常情及現實環境衡量債務人之償債能力
    ，並酌留其生活上應變所需費用，進而協助債務人擬定允當
    之更生方案，始符消費者債務清理條例重建債務人經濟生活
    之立法目的，附此敘明。
五、依消費者債務清理條例第11條第1項、第45條第1項、第16條
　　第1項，裁定如主文。　　
中華民國110年11月30日
                  民事第二庭　   法　官　陳雅瑩
以上正本係照原本作成。
本裁定不得抗告。
本件裁定已於110年11月30日下午4時公告。
中　　華　　民　　國　　110 　年　　11　　月　　30　　日
                                書記官　鄭以忻